【裁判字號】    98,小上,22
【裁判日期】    980430
【裁判案由】    損害賠償
【裁判全文】
臺灣臺中地方法院民事裁定  98年度小上字第22號
上  訴  人  甲○○
            乙○○○
被上訴人    雄獅旅行社股份有限公司
法定代理人  丙○
上列當事人間請求損害賠償事件，上訴人對於中華民國98年1 月
9日 本院台中簡易庭97年度中小字第3978號第一審判決提起上訴
，本院裁定如下：
    主  文
上訴駁回。
第二審訴訟費用新台幣壹仟伍佰元由上訴人負擔。
    理  由
一、按對於小額程序之第一審裁判之上訴，非以其違背法令為理
    由，不得為之；又上訴狀內應記載上訴理由，表明 (一)原
    判決所違背之法令及其具體內容。 (二)依 訴訟資料可認為
    原判決有違背法令之具體事實，民事訴訟法第436 條之24第
    2 項、第436 條之25分別定有明文。又提起上訴，應以上訴
    狀表明 ( 三)對於第一審判決不服之程度，及應如何廢棄或
    變更之聲明，同法第441 條第1 項第3 款亦定有明文，此依
    同法第436 條之32第2 項規定，於小額事件之上訴程序準用
    之。又所謂判決有違背法令，乃指判決不適用法規或適用不
    當，亦為同法第468 條所明定，此亦為小額事件之上訴程序
    所準用（民事訴訟法第436 條之32第2 項參照）。而以判決
    有不適用法規或適用不當為上訴理由時，其上訴狀或理由書
    應有具體之指摘，並揭示該法規之條項或內容，若係成文法
    以外之法則，應揭示該法則之旨趣，倘為司法院解釋或最高
    法院之判例，則應揭示該判解之字號或其內容，如依民事訴
    訟法第469 條所列第1 款至第5 款理由提起上訴時（第6 款
    未準用，參照民事訴訟法第436 條之32第2 項規定），其上
    訴狀或理由書應揭示合於該條款之事實，上訴理由狀如未依
    此項方法表明者，即難認為已對原判決之違背法令有具體之
    揭示，其上訴自難認為合法，此亦有最高法院著有71年台上
    字第314 號判例可資參照。
二、上訴意旨略以：
  (一)依兩造於行前確認之旅遊行程內容，其中第1 頁所載第4 天
    「夜宿新王子格蘭登」與第4 頁所載「夜宿登別溫泉鄉」，
    分屬不同性質之旅遊行程，且同為旅遊契約之一部分，被上
    訴人對之均須負完全履行責任，互不相取代，若有無法訂到
    房間或其他可歸責於被上訴人之因素，致被上訴人未依約履
    行時，自不得因已「夜宿新王子格蘭登」或「夜宿登別溫泉
    鄉」，而得免除剩餘「夜宿登別溫泉鄉」或「夜宿新王子格
    蘭登」之履行責任，故被上訴人所辯：以「夜宿新王子格蘭
    登」之費用與「夜宿登別溫泉鄉」所需之費用相抵，於法無
    據，且與兩造之契約有違，依民事訴訟法第277 條之規定，
    應由被上訴人負舉證責任，原審不查，是為不當。
  (二)本件係因可歸責於被上訴人之事由，致未履行「夜宿登別溫
    泉鄉」之行程，依兩造契約約定及民法第514 條之5 、第51
    4 條之6 及第514 條之7 之規定，應由被上訴人負完全責任
    ，被上訴人自應將該「夜宿別登溫泉鄉」全部費用返還上訴
    人，不容藉故抵充。又依兩造之旅遊契約第23條後段約明有
    ：除非有本契約第28條或第31條之情事，乙方（即被上訴人
    ）不得以任何名義或理由，變更旅遊內容，乙方未依本契約
    所訂等級辦理餐宿、交通旅程或遊覽項目等事宜時，甲方（
    即上訴人）得請求乙方賠償差額二倍之違約金。上開條文所
    規定之「差額」當係指「未依原契約所訂等級辦理餐宿、交
    通旅程或遊覽項目等事宜時」之就原契約所約定而未履行部
    分。該差異於有旅遊契約第31條情事時，方依第31規定辦理
    ，否則均不得以所變更事項抵付原訂事項，若容任意變更抵
    付，即失該條契約約定本旨，消費者權益即無所保障。且於
    可歸責被上訴人時，若容其抵付扣減，顯然責令身為消費者
    之上訴人負擔非其所能控制之危險，屬違反消費者保護法施
    行細則第14條第1 項第2 款之規定，為違反平等互惠原則；
    再依消費者保護法第12條「定型化契約中之條款違反誠信原
    則，對消費者顯失公平者，無效」之規定，自不容被上訴人
    任意空言抵減。從而，本件被上訴人未履行「夜宿登別溫泉
    鄉」之行程，為被上訴人所不爭執，而本件被上訴人既無旅
    遊契約第28條或第31條之情事，故被上訴人自應就「夜宿登
    別溫泉鄉」通常所需費用負責。
  (三)被上訴人為專業旅行業務，所司旅遊事務自然至為熟悉，其
    所獲價格自較通常為低，甚至有與相關旅館或餐飲業結盟以
    取得優惠價格，甚或有無償取得優惠者，然「夜宿登別溫泉
    鄉」之所需費用，因係以被上訴人違約為前提，故應依通常
    情形價格為準據，設若以被上訴人所取得較低之優惠價格為
    準，不僅失之公允，契約對被上訴人將無法生拘束遵守之效
    ，且就其無償取得部份之判定，將失之依恃。再按企業經營
    者在定型化契約中所用之條款，應本平等互惠之原則。定型
    化契約條款如有疑義時，應為有利於消費者之解釋。消費者
    保護法第11條定有明文。為期公允，並期被上訴人得以共同
    遵守，差額部份自應依通常所生之一般必要費用為準，該部
    分請依原審所呈當地旅館通常所需住宿費用為準，更為判命
    給付。
  (四)查損害賠償，除法律另有規定或契約另有訂定外，不僅須填
    補債權人之所失利益（即消極損害），並須填補其所受損害
    （即積極損害），民法第216 條及52年台上第2139號判例意
    旨甚明。本件被上訴人違背誠信以不當欺瞞行為，誘使上訴
    人參與其旅遊行程，然被上訴人擅自違約減少「夜宿別登溫
    泉鄉」之行程，致上訴人失卻該次旅遊之主要訴求目的利益
    ，無端剝奪上訴人旅遊之目的及喪失增長見聞、陶冶心性之
    預期心理滿足，造成上訴人非財產上之損害，原審不查誤以
    民法227 條之1 準用同法第195 條第1 項規定審認，自屬違
    法不當。因被上訴人之違約，致上訴人為「夜宿登別溫泉鄉
    」，便需再行重複出國，因而致上訴人每人生有新台幣104,
    061 元之損害，該等損害與被上訴人之違約間互有因果關係
    ，依法應由被上訴人賠付等語。
三、經查，本件上訴人對小額事件提起第二審上訴，就原審認定
    上訴人因被上訴人違約未安排在登別溫泉區住宿，所得請求
    損害賠償之範圍（即違約金之數額）加以指摘，惟此部分屬
    原審取捨證據、認定事實之職權範圍，縱與上訴人之主張不
    同，亦難認有何違背法令之情形；又原判決認「被告（即被
    上訴人）違反系爭契約約定，未安排原告2 人（即上訴人）
    在登別溫泉區住宿，並未導致原告2 人之身體、健康、名譽
    、自由、信用、隱私、貞操或其他人格法益受侵害，則原告
    2 人請求被告各賠償精神慰撫金新臺幣50 ,000 元，欠缺法
    律依據，無從准許。」，核其適用法令，並無違誤之處。上
    訴人所提上訴理由內所載，既係就原審取捨證據、認定事實
    及解釋契約之職權行使，指摘其為不當，並就原審命為辯論
    及已論斷者，泛言謂為違法，而非表明該判決所違背之法令
    及其具體內容，暨依訴訟資料合於該違背法令之具體事實，
    難認其已合法表明上訴理由。揆諸前揭說明，其上訴顯難認
    為合法，本院即毋庸命其補正，爰逕以裁定駁回其上訴。
四、本件第二審訴訟費用額，確定如主文第2項所示金額。
五、據上論結，本件上訴為不合法，依民事訴訟法第436 條之32
    第1 項、第2 項、第444 條第1 項、第436 條之19第1 項、
    第95條、第78條，裁定如主文。
中    華    民    國    98    年    4     月    30    日
                  民事第四庭        審判長法  官  王  銘
                                          法  官  呂麗玉
                                          法  官  郭佳瑛
正本係照原本作成
本裁定不得抗告
中    華    民    國    98    年    5     月     1    日
                                          書記官  黃鴻鑑


司法院資訊處製作；財團法人民間司法改革基金會備份。
